最高法院刑事判決　　　　　　　　　　　　　　　九十一年度台上字第一一八三號
　　上訴人　台灣高等法院檢察署檢察官
　　被　告　甲○○
右上訴人因被告偽造有價證券案件，不服台灣高等法院中華民國八十八年十一月二十
三日第二審判決（八十八年度上訴字第三五○六號，起訴案號：台灣士林地方法院檢
察署八十七年度偵續字第一六七號），提起上訴，本院判決如左：
    主  文
原判決撤銷，發回台灣高等法院。
    理  由
本件原判決認定：被告甲○○與告訴人胡玫珍原係男女朋友，二人於民國（下同）八
十三年九月間，同在台北市○○○路賃屋居住，嗣至八十四年四、五月間因個性不和
未繼續往來，詎被告於八十六年九月間清理衣物之際，尋獲胡玫珍所有，於二人同居
期間購買家具時交付保管之台灣銀行士林分行空白支票（帳號：六八一之一、票號：
ＡＢ0000000，其上已加蓋胡玫珍印章）一紙，竟於同年十一月間友人崔宗武
至其台北市○○路○段四十七巷八弄二十二號二樓住處向其借票調現之際，意圖為自
己不法之所有變易持有為所有之意思，將上開支票予以侵占入己，並意圖供行使之用
交予不知情之崔宗武，授權崔宗武轉借於不知情之邱期森於同月間在邱期森之台北縣
土城市○○路○段一七二號七樓住處於支票上偽填八十六年十二月五日期，面額新台
幣（下同）十一萬五千六百元，持至陳應志之台北市○○路○段二三二巷六弄八號四
樓住處向陳應志調借十一萬五千元（另六百元為利息），嗣陳應志委託黃惠瑛提示付
款，因胡玫珍掛失止付而不獲付款等情。因而撤銷第一審諭知被告無罪之判決，改判
依牽連犯從一重論處被告意圖供行使之用而偽造有價證券罪刑（有期徒刑貳年，緩刑
年），固非無見。
惟查：刑法第五十九條之酌量減輕其刑，必須犯罪另有特殊之原因與環境等等，在客
觀上足以引起一般同情，認為即予宣告法定低度刑期尤嫌過重者，始有其適用（本院
四十五年台上字第一一六五號著有判例）。原判決認定被告因與告訴人個性不和未繼
續往來後，於清理衣物之際尋獲告訴人所有上開空白支票一紙，竟於友人崔宗武前來
借票調現之際，變易持有為所有之意思，予以侵占入己，復意圖供行使之用，授權崔
宗武轉借於不知情之邱期森於支票上偽填日期、面額而持向陳應元調借現款，乃依刑
法第三百三十五條第一項侵占罪及第二百零一條第一項偽造有價證券罪之牽連犯，從
一重之偽造有價證券罪處斷，並以被告係因友人急需用票，而本身支票又已用完，一
時不察，致罹刑章，犯罪情狀顯可憫恕，認為處以最低度刑仍嫌過重，因依刑法第五
十九條規定減輕其刑。然所謂「因友人急需用票，而本身支票又已用完，一時不察，
致罹刑章，是否僅屬一般犯罪情節，可為法定刑內從輕科刑之標準，能否併認兼具特
殊之原因與環境等，在客觀上足以引起一般之同情，認為予以宣告法定低度刑期尤嫌
過重之酌減事由，尚非無推求之餘地；原審未遑詳察，遽依刑法第五十九條之規定酌
量減輕其刑，自難謂無適用法則不當之違誤。檢察官上訴意旨執此指摘原判決不當，
非無理由，應認原判決有撤銷發回更審之原因。
據上論結，應依刑事訴訟法第三百九十七條、第四百零一條，判決如主文。
中      華      民      國    九十一    年      三      月      七      日
                              最高法院刑事第十一庭
                                  審判長法官  呂  潮  澤
                                        法官  白  文  漳
                                        法官  陳  世  雄
                                        法官  孫  增  同
                                        法官  林  開  任
      右正本證明與原本無異
                                              書  記  官
中      華      民      國    九十一    年      三      月     十二     日
